臺灣臺南地方法院刑事判決　　　　　　　 96年度易字第192號
公　訴　人　臺灣臺南地方法院檢察署檢察官
被　　　告　丙○○
選任辯護人　黃溫信　律師
　　　　　　徐美玉　律師
　　　　　　黃紹文　律師
上列被告因傷害案件，經檢察官不起訴處分（95年度偵字第9011
號）後，告訴人不服臺灣高等法院臺南分院檢察署檢察長駁回再
議之處分（95年度上聲議字第633號），向本院聲請交付審判，
經本院合議庭以95年度聲判第27號裁定交付審判後，判決如下：
    主  文
丙○○無罪。
    理  由
壹、公訴意旨略以：
    告訴人丁○○與被告丙○○係四親等旁系血親（公訴意旨誤
    繕為姻親）之堂兄弟，屬家庭暴力防治法第3條第4款所定之
    家庭成員。詎被告丙○○竟教唆被告黃海參（另經檢察官為
    不起訴處分）與3名真實姓名年籍不詳之成年男子共同基於
    普通傷害之犯意聯絡，由被告黃海參於民國95年2月14日下
    午3時30分許，駕駛車牌號碼S7-9645號自用小客車搭載前開
    3名姓名年籍不詳之成年男子，至臺南縣佳里鎮○○路309號
    告訴人所經營之「世運體育用品社」內，持店內鋁棒毆打告
    訴人之身體，致告訴人受有頭部外傷併前額及嘴唇撕裂傷、
    前胸及腹壁挫傷、雙上肢多處擦傷等傷害。因認被告涉有刑
    法第29條、第277條第1項教唆傷害罪嫌（前為共同傷害罪嫌
    ，後經公訴人當庭變更為教唆傷害罪嫌）云云。
貳、公訴人認被告涉有刑法第29條、第277條第1項教唆傷害罪嫌
    之依據：公訴人認被告涉有教唆傷害罪嫌，無非是以醫院診
    斷證明書、現場球棒照片、告訴人丁○○之指訴、證人乙○○之證述、證人甲○○之證述為憑。
參、被告之辯解及辯護意旨：
  一被告辯詞略以：
    訊據被告丙○○固不否認其與告訴人一家係四親等旁系姻親
    堂兄弟之事實，惟堅決否認有何教唆傷害犯行，辯稱：與告
    訴人一家已十餘年未曾往來，亦無仇恨，並未教唆他人傷害
    告訴人等語。
  二辯護意旨略以：
    告訴人、證人甲○○與被告間自孩提時起即無任何往來聯絡
    ，亦無何瓜葛，且不知其父親與告訴人之父親乙○○間有無
    土地糾紛，並無證據足以證明告訴人遭毆打一情與被告有關
    等語。
肆、本院認為被告無罪之理由：
  一按犯罪事實應依證據認定之，無證據不得認定犯罪事實；又
　　不能證明被告犯罪者，應諭知無罪之判決；刑事訴訟法第15
    4條第2項、第301條第1項分別定有明文。又刑事訴訟上證明
    之資料，無論其為直接或間接證據，均須達於通常一般之人
    均不致有所懷疑，而得確信其為真實之程度，始得據為有罪
    之認定，若其關於被告是否犯罪之證明未能達此程度，而有
    合理懷疑之存在，致使無從形成有罪之確信，根據「罪證有
    疑，利於被告」之證據法則，即不得遽為不利被告之認定，
    最高法院76年度臺上字第4986號判例可資參照。
  二刑法上之教唆犯，以對於無犯罪意思之人教唆其實施犯罪為
    構成要件，此項教唆行為，係屬於教唆犯之重要構成要件犯
    罪事實，按照刑事訴訟法第二百六十八條（現行條文為第一
    百五十四條第二項），仍應依證據認定，不容以推測之詞，
    為判斷資料。最高法院29年上字第2992號判例要旨亦可參照
    。
  三經本院查：
    (一)查告訴人於上述時、地遭三名不詳年籍姓名之成年男子佯
      稱購物卻分持店內之鋁棒毆打，致受有上述之傷勢，事後
      經告訴人與甲○○尾隨追出查看，發現該三名男子是乘坐
      黃海參所駕駛之自用小客車前來，惟並未見到被告之事實
      ，業據告訴人於警詢及檢察官偵查時證稱綦詳，核與證人
      即現場目擊者甲○○供述相符，並有佳里綜合醫院診斷證
      明書1紙在卷可資佐證，是以，告訴人確有遭人毆傷而被
      告當時並不在現場之事實，應可認定。
    (二)次查，案外人邱明吉即被告之父、邱明在及邱明言等16人
      與告訴人之父乙○○公同共有坐落臺南縣佳里鎮○里段
      1093-7號土地8平方公尺，因邱明吉等人欲以總價新臺幣
      50萬元價格出售，惟乙○○並未同意，雙方互以存證信函
      通知乙節，有乙○○提出之95年1月3日、1月4日存證信函
      影本各1紙在卷可資佐證，茲審酌邱明吉、乙○○為兄弟
      ，為解決祖產之爭執尚須以存證信函通知對方一節，足認
      乙○○、邱明吉間感情不睦，且因該公同共有之祖產登記
      問題而有糾紛，要可認定。
    (三)又證人即告訴人之配偶甲○○於本院審理時證稱：當天有
      3 人到店裡，沒有看到被告，有2個打我先生（指告訴人
      ），第3個人拿球棒壓住我脖子，其因日前聽聞公公（乙○○）與被告有土地糾紛，日前有人對公公放話要對其夫
      妻不利，因此即問三人是否被告叫來的，其中有人答稱是
      又怎樣，並不知道被告與乙○○間之土地糾紛等語（見本
      院96年4月23日審判筆錄）。證人即告訴人丁○○則證稱
      ：3名男子進來時，其在後面，有人問其是否老板，其回
      答是後，有2人拿球棒對其毆打，其配偶甲○○問對方，
      是不是丙○○叫來的，對方回答，是又怎樣，因其父親乙○○與被告之父親邱明吉有土地糾紛，所以認為係丙○○
      叫人來店裡打人，與丙○○從小就沒有聯絡等語（見警卷
      頁1至9）。證人乙○○則證稱：因繼承土地登記不全，故
      其所有之土地尚與邱明吉均登記為共有，95年1、2月間，
      連續3次有人至家中要求其提供印鑑及戶口名簿，第1次是
      被告與另一人前來，其後2次來住處之人中均無被告或被
      告父親邱明吉，因其均拒絕提供印鑑及戶口名簿，故第2
      、3 次均有人表示要對其子即告訴人丁○○不利，其因此
      告知丁○○要注意等語（見本院96年4月23日審判筆錄）
      。茲參酌前述乙○○與邱明吉間確有因土地問題發生糾紛
      ，揆諸上述證人甲○○、乙○○、丁○○等人證述內容可
      知，證人乙○○因公同共有土地與案外人邱明吉等人發生
      爭執，被告曾於95年1、2月間夥同其他人前來向乙○○索
      取印鑑及戶口名簿遭拒，其他不詳姓名之人陸續前來向乙○○索取亦同遭拒絕，以致不詳姓名之人中有人對乙○○
      放話要其子即告訴人小心，隨後告訴人即於95年2月14 日
      遭人毆傷，時間相當密接，並有土地糾紛之背景因素，足
      認告訴人遭人毆傷，確與前述土地糾紛中被告向證人乙○○索取印鑑及戶口名簿未果有相當之關聯性，要可認定。
      準此可知，告訴人認其被毆傷乃被告教唆該三名男子所為
      ，而提出告訴，並非完全憑空杜撰，乃有其合理懷疑之依
      據。
    (四)惟依告訴人及證人甲○○證述內容可知，本件傷害犯行實
      施之際，被告並未出現，該三名不詳姓名男子搭乘黃海參
      所駕駛自用小客車欲離開時，車內及附近亦均未見被告，
      要可認定。而本件傷害犯行，雖與被告因土地糾紛向案外
      人乙○○索取印鑑及戶口名簿未果有相當關聯性，公訴人
      因而認被告涉有教唆傷害罪嫌，然就被告教唆行為之時間
      、地點，教唆方式等重要構成要件事實，均未能舉證以實
      其說，且本院依現有卷證資料，客觀上亦無證據資料足以
      認定該三名男子之傷害行為確係出於被告之教唆。是以，
      被告是否有教唆傷害之行為，仍存在合理之懷疑，揆諸前
      開判例要旨，自應為被告有利之認定，而為無罪之諭知。
據上論斷，應依刑事訴訟法第258條之4、第301條第1項，判決如
主文。
本案經檢察官戊○○到庭執行職務。
中　　華　　民　　國　　96　　年　　4 　　月　　30　　日
　　　　　　　　　刑事第二庭    審判長法　官　蘇義洲
                                      法  官  徐文瑞
                                      法  官  洪士傑
以上正本證明與原本無異。
如不服本判決，應於判決送達後10日內，向本院提出上訴狀。
　　　　　　　　　　　　　　　　書記官　王政煌
中　　華　　民　　國　　96　　年　　5 　　月　　1 　　日
